臺灣臺北地方法院刑事判決
109年度易字第622號
公  訴  人  臺灣臺北地方檢察署檢察官
被      告  唐鴻達


上列被告因妨害自由案件，經檢察官聲請提起公訴 （109年度偵
字第178號） ，本院判決如下：
    主  文
唐鴻達犯恐嚇危害安全罪，處拘役伍拾日，如易科罰金，以新臺
幣壹仟元折算壹日。
    事  實
一、唐鴻達與吳思嬋均任職於交通部民用航空局臺北國際航空站
    航務組。唐鴻達於民國108年10月17日下午3時5分許，在臺
    北市○○區○○○路000○0號交通部民用航空局臺北國際航空站航
    務組辦公室之廚房（下稱航務組辦公室廚房），因與其同事
    吳思嬋發生爭執，竟基於恐嚇危害他人安全之犯意，以「你
    再看，小心我挖掉你眼睛」等加害身體之事恫嚇吳思嬋，致
    吳思嬋心生畏懼，並報警處理，始查悉上情。
二、案經內政部警政署航空警察局臺北分局報告臺灣臺北地方檢
    察署檢察官偵查後起訴。
    理  由
壹、程序事項：
一、按被告以外之人於檢察事務官、司法警察官或司法警察調查
    中所為之陳述，與審判中不符時，其先前之陳述具有較可信
    之特別情況，且為證明犯罪事實存否所必要者，得為證據，
    刑事訴訟法第159條之2定有明文。經查，證人吳思嬋、陳菀
    艷於司法警察前所為之證述，係被告唐鴻達以外之人於審判
    外之陳述，屬傳聞證據，今被告既爭執此部分證據能力，而
    證人吳思嬋、陳菀艷於本院審理中，業已到庭具結作證，本
    院審酌證人吳思嬋、陳菀艷於司法警察前所為陳述作成之狀
    況，且與本院審理中之證述相較，非除該項傳聞證述外，已
    無從再就同一供述取得與其審判外陳述相同之供述內容，倘
    以其他證據代替，亦無從達到同一目的之「必要性」，是證
    人吳思嬋、陳菀艷於司法警察前所為之證述，對被告而言即
    無證據能力，不能作為本案被告論罪之依據。　
二、按被告以外之人於偵查中向檢察官所為之陳述，除顯有不可
    信之情況者外，得為證據，刑事訴訟法第159條之1第2項定
    有明文。證人吳思嬋、陳菀艷於偵查中向檢察官所為之陳述
    ，雖屬傳聞證據，惟現階段刑事訴訟法規定檢察官代表國家
    偵查犯罪、實施公訴，依法其有訊問被告、證人及鑑定人之
    權，證人、鑑定人且須具結，而實務運作時，檢察官偵查中
    向被告以外之人所取得之陳述，原則上均能遵守法律規定，
    不致違法取供，其可信度極高，職是，被告以外之人前於偵
    查中已具結而為證述，除反對該項供述得具有證據能力之一
    方已釋明「顯有不可信之情況」之理由外，應認該證人於偵
    查中之陳述具有證據能力。查證人吳思嬋、陳菀艷於偵查中
    經具結而為證述，嗣於審判中經本院傳喚到庭，賦予被告行
    使對質權、反對詰問權之機會，則被告之對質詰問權已延緩
    至審判中確保，復經本院審酌證人吳思嬋、陳菀艷於偵查中
    證述作成時之外在環境及情況，證人吳思嬋、陳菀艷之證述
    並無遭受強暴、脅迫、詐欺、利誘等外力干擾之情形，抑或
    在影響其心理狀況，致妨礙其自由陳述等顯不可信之情況下
    所為，從而，依前揭法條規定，證人吳思嬋、陳菀艷於偵查
    中向檢察官所為之陳述，即有證據能力。　　　
三、本案所引用之其餘供述及非供述證據，經本院依法踐行調查
    證據程序，檢察官、被告均不爭執各該證據之證據能力，且
    亦查無依法應排除其證據能力之情形，是後述所引用證據均
    有證據能力，先予敘明。
貳、實體事項：
一、訊據被告固坦承於上開地點與被害人吳思嬋對話，惟矢口否
    認有何恐嚇犯行，辯稱：伊沒有對被害人說出那些話云云。
    經查：
（一）被告與被害人於案發時間在航務組辦公室廚房對話等情，
      業據被告供陳不諱（詳見本院易字卷第30至31頁），核與
      證人即被害人吳思嬋、證人即目擊之陳菀艷於偵查及本院
      審理中（證人吳思嬋部分，詳見偵字卷第111至112頁，本
      院易字卷第88至101頁；證人陳菀艷部分，詳見偵字卷第1
      12頁，本院易字卷第102至110頁）證述情節大致相符，並
      有交通部民用航空局臺北國際航空站110年3月8日北站航
      字第1105001914號函附之辦公室配置圖（見本院易字卷第
      43頁）存卷可參，此部分事實，首堪認定。
（二）證人吳思嬋於偵查及本院審理中證稱：伊於案發當時與被
      告係同事關係，伊於案發前去上廁所時，被告跑去敲伊的
      門，伊出來後就問被告為何要敲廁所門，當時被告在料理
      秋刀魚，被告一直答非所問，後來證人陳菀艷就到航務組
      辦公室廚房，被告就很生氣地跟伊說「你再看，小心我挖
      掉你眼睛」，後來伊才知道他是對於伊看了他一眼感到生
      氣。被告說的這句話，讓伊覺得很可怕，想到以後還要在
      這個辦公室工作，覺得很危險，後來證人陳菀艷就建議伊
      去找主管處理這件事情，伊就與證人陳菀艷一同離開現場
      等語（詳見偵字卷第111至112頁，本院易字卷第88至101
      頁），且證人陳菀艷亦於偵查及本院審理中證稱：伊及證
      人吳思嬋、被告均為同事。案發當天，伊在處理事情時，
      有問題想問證人吳思嬋，但是證人吳思嬋不在位子上，伊
      就等了一下，發現證人吳思嬋去廁所有點久，伊就跑去找
      證人吳思嬋。伊在航務組辦公室廚房看到證人吳思嬋在跟
      被告對話，伊問證人吳思嬋發生什麼事情，證人吳思嬋說
      她在上廁所時有人敲她的門，有發出碰碰碰的聲音，證人
      吳思嬋出來就只有看到被告在那裡，所以想問是不是被告
      敲門的，被告當時在處理秋刀魚，證人吳思嬋問被告為何
      要敲她的門，被告都沒有回應，伊記得被告有講說證人吳
      思嬋行經廚房時有看了被告一眼，讓被告感到很不爽，之
      後被告與證人吳思嬋還有一些對話，但伊沒有聽清楚，嗣
      後被告就突然對證人吳思嬋說「你再看，小心我挖掉你眼
      睛」。伊看證人吳思嬋有受到驚嚇，伊當下就跟證人吳思
      嬋說這樣是問不出來的，先去跟主管報告這件事情好了等
      語（詳見偵字卷第112頁，本院易字卷第102至110頁），
      酌以證人吳思嬋、陳菀艷與被告並無仇恨糾紛，復均於偵
      查及本院審理中具結作證，其等實無甘冒誣告及偽證之風
      險，虛構上開情節以誣陷被告令入囹圄之動機及必要，又
      證人吳思嬋、陳菀艷上開證述，就被告與證人吳思嬋所在
      地點、證人吳思嬋與被告於案發地點進行對話之緣由、被
      告與證人吳思嬋於案發當時之行為、言語及互動情形、證
      人吳思嬋與陳菀艷間之對話等節，均互核一致，堪認證人
      吳思嬋、陳菀艷上開證述，核與事實相符，應堪採信。故
      被告於案發時、地以「你再看，小心我挖掉你眼睛」等加
      害身體之事恫嚇被害人等情，堪以認定。
（三）至被告雖聲請至現場勘驗，並傳喚案發當時所有於該處上
      班之人到庭作證，並調閱現場監視器錄影畫面，然被告聲
      請至現場勘驗一事，實與待證事實無關聯性，且被告亦自
      承監視器錄影畫面無法錄製聲音等語，故調閱該監視器錄
      影畫面亦無助於釐清被告是否有於上開時、地以上開加害
      身體之事恫嚇證人吳思嬋，又本院業已傳喚於案發當時在
      場之證人吳思嬋、陳菀艷到庭具結作證，且本案事證已臻
      明確，實無庸再行傳喚當時不在案發現場之其他人到庭作
      證，故被告上開調查證據之聲請，均無調查之必要。本案
      事證明確，被告犯行洵堪認定，應依法論科。
二、論罪科刑：
（一）被告行為後，刑法第305條雖於108年12月25日修正公布、
      同年月27日施行，但該條文於72年6月26日後均未修正，
      於94年1月7日刑法修正、95年7月1日施行後，其罰金數額
      依刑法施行法第1條之1第1項、第2項前段規定換算，均應
      提高為30倍，與修正後之規定相符，本次修正僅係將過往
      需調整換算之數額明定，未變更法律效果及行為可罰性範
      圍，並無有利不利之情形，毋庸為新舊法比較，先予敘明
      。是核被告所為，係犯刑法第305條之恐嚇危害安全罪。
（二）爰審酌被告遇有糾紛，本應循和平方式，理性溝通、冷靜
      處理，被告竟未能節制自我情緒而為本案恐嚇犯行，所為
      實不可取，併考量其犯罪之動機、目的、手段、素行、犯
      後態度，本件犯罪情節及所生危害，暨被告之智識程度及
      生活狀況等一切情狀，量處如主文所示之刑，並諭知易科
      罰金之折算標準，以示懲儆。
據上論斷，應依刑事訴訟法第299條第1項前段，刑法第305條、
第41條第1項前段，刑法施行法第1條之1第1項，判決如主文。　
本案經檢察官李建論提起公訴，檢察官林黛利到庭執行職務。
中　　華　　民　　國　　110 　年　　12　　月　　6 　　日
　　　　　　　　　刑事第六庭  法　官　　李佳靜　　
上正本證明與原本無異。 
如不服本判決應於收受送達後20日內向本院提出上訴書狀，並應
敘述具體理由；其未敘述上訴理由者，應於上訴期間屆滿後20日
內向本院補提理由書（均須按他造當事人之人數附繕本）「切勿
逕送上級法院」。告訴人或被害人如對於本判決不服者，應具備
理由請求檢察官上訴，其上訴期間之計算係以檢察官收受判決正
本之日期為準。
中　　華　　民　　國　　110 　年　　12　　月　　7 　　日
                               書記官   林珊慧
附錄本案論罪科刑法條全文
中華民國刑法第305條
以加害生命、身體、自由、名譽、財產之事恐嚇他人，致生危害
於安全者，處2年以下有期徒刑、拘役或9,000元以下罰金。